【裁判字號】    95,訴,661
【裁判日期】    950925
【裁判案由】    違反毒品危害防制條例
【裁判全文】
臺灣屏東地方法院刑事判決               95年度訴字第661號
公  訴  人  臺灣屏東地方法院檢察署檢察官
被      告  甲○○
上列被告因違反毒品危害防制條例案件，經檢察官提起公訴（95
年度毒偵字第1022號），被告於準備程序中就被訴事實為有罪之
陳述，經本院合議庭裁定改以簡式審判程序審理，判決如下：
    主  文
甲○○連續施用第一級毒品，累犯，處有期徒刑拾月，扣案含第
一級毒品海洛因成分之注射針筒壹支沒收銷燬之。又施用第二級
毒品，累犯，處有期徒刑伍月。應執行有期徒刑壹年貳月；扣案
含第一級毒品海洛因成分之注射針筒壹支沒收銷燬之。
    事  實
一、甲○○前因施用毒品案件，經本院以89年度毒聲字第179 號
    裁定送觀察、勒戒，因無繼續施用毒品傾向，為臺灣屏東地
    方法院檢察署檢察官於89年2 月21日以89年度毒偵字第279
    號為不起訴處分確定；再因施用毒品案件，經本院以90年度
    毒聲字第655 號裁定送觀察、勒戒，因認有繼續施用毒品傾
    向，由臺灣屏東地方法院檢察署檢察官聲請強制戒治，經本
    院以90年度毒聲字第1254號裁定令入強制處所施以強制戒治
    ，嗣於戒治期間經評估認無繼續戒治必要，經本院以90年度
    毒聲字第2160號裁定准予停止戒治，而於91年1 月25日出所
    ，至91年7 月12日保護管束期滿。又於92年間再犯施用毒品
    案件，經本院以93年度訴字第263 號判決判處有期徒刑1 年
    ，上訴經臺灣高等法院高雄分院以93年度上訴字第790 號判
    決撒銷改判處有期徒刑1 年1 月確定；另於93年間因贓物案
    件，經本院以93年度簡字第1343號判決判處有期徒刑3 月確
    定，上揭判決有期徒刑部分經本院以94年度聲字第79號裁定
    應執行有期徒刑1 年2 月確定，甫於95年3 月8 日縮刑期滿
    執行完畢。詎仍不知戒除毒癮，竟於觀察勒戒、強制戒治執
    行完畢釋放後5 年內，基於施用第一級毒品海洛因之概括犯
    意，自95年6 月13日10時許及95年3 月14日12時許，在屏東
    縣萬丹鄉萬丹國中後方之甘蔗園內及姓年名籍不詳綽號「阿
    全」之友人住處內，連續以針筒注射之方式施用第一級毒品
    海洛因2 次。甲○○另基於施用第二級毒品甲基安非他命之
    犯意，於95年6 月13日約14、15時許，在上開綽號「阿全」
    之友人住處，施用第二級毒品甲基安非他命1 次，嗣於95年
    6 月15日11時30分許，在屏東縣麟洛鄉埔圳巷土地公廟前，
    因行跡可疑為警查獲，並扣得其所有含有第一級毒品海洛因
    成分之注射針筒1 支。
二、案經屏東縣警察局屏東分局報告臺灣屏東地方法院檢察署檢
    察官偵查起訴。
    理  由
一、上開事實，迭據被告甲○○於本院審理時坦承不諱，且被告
    為警查獲時採尿送驗結果，呈嗎啡（即海洛因水解後之反應
    ）、甲基安非他命之陽性反應，有臺灣檢驗科技股份有限公
    司95年7 月7 日KＺ000000000000號濫用藥物尿液檢驗報告1
    紙在卷可證。又扣案之注射針筒1 支，經送高雄醫學大學附
    設中和紀念醫院檢驗結果呈海洛因陽性反應，顯然沾附有第
    一級毒品海洛因成分之事實，有該院95年8 月25日0000-000
    號檢驗報告1 紙在卷可憑（見本院卷第17頁）。上述鑑驗結
    果，均係檢驗機關本於專業知識及以精密儀器或科學檢驗方
    法所得之結論，自可憑信，足見被告自白與事實相符，堪以
    採信。被告前因施用毒品案件，經本院以89年度毒聲字第
    179 號裁定送觀察、勒戒，因無繼續施用毒品傾向，為臺灣
    屏東地方法院檢察署檢察官於89年2 月21日以89年度毒偵字
    第279 號為不起訴處分確定；再因施用毒品案件，經本院以
    90年度毒聲字第655 號裁定送觀察、勒戒，因認有繼續施用
    毒品傾向，由臺灣屏東地方法院檢察署檢察官聲請強制戒治
    ，經本院以90年度毒聲字第1254號裁定令入強制處所施以強
    制戒治，嗣於戒治期間經評估認無繼續戒治必要，經本院以
    90年度毒聲字第2160號裁定准予停止戒治，而於91年1 月25
    日出所，至91年7 月12日保護管束期滿等節，此有臺灣屏東
    地方法院檢察署刑案資料查註紀錄表及臺灣高等法院被告前
    案紀錄表各1 份在卷可參。從而，本件事證明確，被告經觀
    察勒戒、強制戒治執行完畢釋放後，5 年內再犯本件施用毒
    品之犯行堪予認定。
二、按修正後刑法第2 條第1 項規定：「行為後法律有變更者，
    適用行為時之法律。但行為後之法律有利於行為人者，適用
    最有利於行為人之法律」。查被告行為後，刑法第56條連續
    犯之規定，業於94年1 月7 日修正公布刪除，並於95年7 月
    1 日施行，則被告之犯行，因行為後新法業已刪除連續犯之
    規定，此刪除雖非犯罪構成要件之變更，但顯已影響行為人
    刑罰之法律效果，自屬法律有變更，依新法第2 條第1 項規
    定，比較新、舊法結果，應以被告行為時之法律即舊法論以
    連續犯較為有利；又刑法修正後第47條第1 項規定「受徒刑
    之執行完畢，或一部之執行而赦免後，五年以內故意再犯有
    期徒刑以上之罪者，為累犯，加重本刑至二分之一。」，與
    修正前刑法第47條規定不同，修正後刑法關於累犯之規定，
    其五年以內再犯之罪以故意犯為限，始應論以累犯。本件被
    告係於5 年內故意再犯有期徒刑以上之罪，不論依新舊法規
    定，均應論以累犯，比較新舊法結果，並無有利或不利之情
    形；再被告行為後，刑法第51條業於94年1 月7 日修正公布
    ，並於95年7 月1 日施行，修正前刑法第51條規定：「數罪
    併罰，分別宣告其罪之刑，依左列各款定其應執行者：」其
    中第5 款規定：「宣告多數有期徒刑者，於各刑中之最長期
    以上，各刑合併之刑期以下，定其刑期。但不得逾二十年。
    」修正後刑法第51條第5 款規定：「宣告多數有期徒刑者，
    於各刑中之最長期以上，各刑合併之刑期以下，定其刑期。
    但不得逾三十年。」比較結果，以修正前之刑法較有利於行
    為人。綜合上開新舊法比較之結果，以修正前之刑法較有利
    於行為人，故應依刑法第2 條第1 項前段之規定，本案以被
    告行為時即修正前刑法，論以連續犯、累犯及定其應執行之
    刑。
三、查海洛因及甲基安非他命分屬毒品危害防制條例第2 條第2
    項第1 款、第2 款所稱之第一級、第二級毒品，均不得持有
    、施用，被告竟持以施用，核其所為，係犯同條例第10條第
    1 項之施用第一級毒品罪及同條例第2 項之施用第二級毒品
    罪。其施用前持有海洛因及甲基安非他命之低度行為，應為
    施用之高度行為所吸收，均不另論罪。其先後多次施用海洛
    因之行為，時間緊接，觸犯構成要件相同之罪名，顯係基於
    概括犯意反覆為之，為連續犯，應依修正前刑法第56條之規
    定以一罪論，並加重其刑。查被告前於92年間因施用毒品案
    件，經本院以93年度訴字第263 號判決判處有期徒刑1 年，
    上訴經臺灣高等法院高雄分院以93年度上訴字第790 號判決
    撒銷改判處有期徒刑1 年1 月確定；另於93年間因贓物案件
    ，經本院以93年度簡字第1343號判決判處有期徒刑3 月確定
    ，上揭判決有期徒刑部分經本院以94年度聲字第79號裁定應
    執行有期徒刑1 年2 月確定，甫於95年3 月8 日縮刑期滿執
    行完畢之乙節，有臺灣屏東地方法院檢察署刑案資料查註紀
    錄表及臺灣高等法院被告前案紀錄表各1 份在卷可按，其受
    有期徒刑之執行完畢後，5 年之內再犯有期徒刑以上之上述
    二罪，皆為累犯，均應依修正前之刑法第47條加重其刑，其
    有二種刑之加重事由，應均遞加重之。其所犯上述二罪，犯
    意各別，行為互異，應予分別論罪，合併處罰。爰審酌被告
    素行非佳，此有卷附之臺灣高等法院被告前案紀錄表1 份可
    參，且被告經觀察勒戒、強制戒治後，仍未能戒除毒癮，顯
    見其無戒毒悔改之意，惟念其施用毒品乃自戕行為，及其施
    用毒品之期間僅2 日、次數不多、犯罪後坦認犯行，態度尚
    稱良好等一切情狀，分別量處如主文所示之刑，並定其應執
    行之刑。扣案之注射針筒1 支，因沾有第一級毒品海洛因成
    分，與第一級毒品海洛因無法分離，均應依毒品危害防制條
    例第18條第1 項前段規定沒收銷燬之。
據上論斷，應依刑事訴訟法第273 條之1 第1 項、第299 條第1
項前段，毒品危害防制條例第10條第1 項、第2 項、第18條第1
項前段，刑法第2 條第1 項前段、第11條、修正前刑法第56條、
修正前刑法第47條、修正前刑法第51條第5 款，判決如主文。
本案經檢察官鍾仁松到庭執行職務
中    華    民    國    95    年    9     月    25    日
                  刑事第二庭    法  官  陳海寧
以上正本證明與原本無異。
如不服本判決應於收受本判決送達後10日內向本院提出上訴書狀
，其未敘述上訴理由者，並得於提起上訴後10日內向本院補提理
由書狀（均須按他造當事人之人數附繕本）「切勿逕送上級法院
」
中    華    民    國    95    年    9     月    26    日
                                書記官  劉淑蓉
附錄本案論罪科刑法條
毒品危害防制條例第10條
施用第一級毒品者，處 6 月以上 5 年以下有期徒刑。
施用第二級毒品者，處 3 年以下有期徒刑。


司法院資訊處製作；財團法人民間司法改革基金會備份。
